【裁判字號】    94,訴,371
【裁判日期】    950919
【裁判案由】    違反槍砲彈藥刀械管制條例等
【裁判全文】
臺灣苗栗地方法院刑事判決               94年度訴字第371號
公  訴  人  臺灣苗栗地方法院檢察署檢察官
被      告  己○○
指定辯護人  本院公設辯護人丙○○
被      告  乙○○
選任辯護人  龔正文律師
            林思銘律師
上列被告因違反槍砲彈藥刀械管制條例等案件，經檢察官提起公
訴（93年度偵字第1236、1299號），本院判決如下：
    主    文
己○○犯持有改造手槍罪，累犯，處有期徒刑壹年肆月，併科罰
金新台幣肆萬元，罰金如易服勞役，以新台幣壹仟元折算壹日，
扣案霰彈壹顆、具殺傷力之子彈貳顆，均沒收；又犯轉讓子彈罪
，累犯，處有期徒刑捌月，併科罰金新台幣貳萬元，罰金如易服
勞役，以新台幣壹仟元折算壹日。應執行有期徒刑壹年拾月，併
科罰金新台幣伍萬元，罰金如易服勞役，以新台幣壹仟元折算壹
日。扣案霰彈壹顆、具殺傷力之子彈貳顆，均沒收。
己○○被訴轉讓改造手槍部分，無罪。
乙○○犯誣告罪，處有期徒刑捌月。扣案子彈貳顆，均沒收。
    事    實
一、己○○部分：
    己○○曾因竊盜、恐嚇、毒品、贓物等案件分別經判處有期
    徒刑，嗣後經本院合併定其應執行刑為有期徒刑1 年5 月，
    於民國92年12月9 日縮刑假釋期滿執行完畢，仍未改善，於
    93年11月19日前後，在苗栗縣頭份鎮○○路231 丁○○之修
    車廠前，向真實姓名年籍均不詳、綽號「志明」之男子，購
    買可擊發適用子彈、具有殺傷力之仿COLT廠半自動手槍製造
    之改造手槍一支（槍枝管制編號：0000000000號）、具有殺
    傷力之改造子彈2 顆（其中此2 顆均轉讓予乙○○）及不具
    殺傷力之改造子彈2 顆，並同時收受「志明」所贈送具有殺
    傷力之12 GAUGE之制式霰彈1 顆，及改造子彈半成品3 顆（
    未裝填火藥）及彈殼1 顆，而未經許可持有上開槍砲、子彈
    。旋未許經可，於同月19日晚上8 時許，在上開修車廠內，
    將上開改造子彈其中2 顆，轉讓予乙○○。嗣後將上開改造
    手槍、霰彈等物分別藏放於同鎮後庄里活動中心附近土地公
    廟旁之草叢內及上開修車廠旁之草叢內。同年12月間，己○○因另案經警查獲，恐遭羈押，乃委由不詳之友人，將上開
    改造手槍持到同鎮○○路511 號，寄放於其表哥甲○○（另
    案審理）處，而經警於94年1 月7 日查獲。
二、乙○○部分：
    乙○○因不滿戊○○○屢向其催討欠債，乃意圖戊○○○受
    刑事處分，未經許可，先於93年11月19日晚上8時許，在苗
    栗縣頭份鎮○○路231號丁○○之修車廠內，向己○○取得
    具有殺傷力之改造子彈二顆，而未經許可持有之；旋於同月
    20日晚上7 時許，將上開子彈2 顆持往同縣公館鄉中義村中
    義113 號戊○○○住處內電表箱上方放置，以此方式偽造戊○○○持有子彈之證據，再於同月30日下午3 時許，前往苗
    栗縣警察局刑警隊，向偵查員陳文宗檢舉戊○○○持有子彈
    ，誣告戊○○○涉犯槍砲彈藥刀械管制條例罪嫌，致戊○○○於同年12月20日下午，經警持本院所核發之搜索票在上開
    住處搜索扣得子彈二顆，而經警移送本署偵辦。嗣乙○○因
    覺良心不安，而於94年3 月17日上午，經檢察官傳喚其對戊○○○上開槍砲案件作證時，自首全情，並供述子彈來源，
    而查獲子彈係由己○○轉讓之事實，並帶同警方前往上揭丁○○修車廠旁草叢內，扣得上述己○○所有之上開霰彈1 顆
    、改造子彈2 顆、改造子彈半成品3 顆、彈殼1 顆放置在1
    個黑色皮包內，而悉上情。
三、案經苗栗縣警察局移送臺灣苗栗地方法院檢察署檢察官偵查
    起訴。
    理  由
甲、認定有罪部分
一、認定事實：
    訊之被告己○○、乙○○就上揭犯行坦承不諱，經查：
    (一)被告己○○犯行部分，核與證人乙○○、甲○○、丁○○
      等證述之主要情節相符，且有改造手槍一支（槍枝管制編
      號：0000000000號）、子彈2 顆、霰彈1 顆、改造子彈半
      成品2 顆（採樣試射1 顆）及彈殼1 顆等扣案，及載明上
      開改造手槍1 支（刑鑑字第0940007945號）及霰彈1 顆（
      刑鑑字第0940058637號）具有殺傷力之鑑定報告各一件在
      卷可佐。
    (二)被告乙○○犯行部分，核與證人己○○證述之情節相符，
      且有子彈2 顆扣案可佐，及載明上開子彈2 顆均具有殺傷
      力之鑑定報告書（刑鑑字第0930257861號）一件，苗栗縣
      警察局93年12月20日苗警刑機字第00930053776號刑事案
      件移送書、93年度偵字第4541號被告戊○○○之不起訴處
      分書各一份，在卷可稽。
    綜上所述，本件事證已明，被告2 人上揭犯行均堪予認定。
二、論罪科刑：
    (一)比較行為時至裁判時之法律：
      (1)被告己○○部分：
        槍砲彈藥刀械管制條例部分：該於94年1 月26日修正
          公布，同年月28日生效。修正前該條例第8 條、10條
          、11條等3 條經修正移列為第8 條，被告己○○之行
          為觸犯者，於修正前係屬第11條第4 項之規定，而修
          正後之現行法係屬第8 條第4 項之規定，兩者相較，
          以舊法對被告較為有利，就被告己○○應適用本條例
          部分，依刑法第2 條第1 項前段規定，適用行為時法
          律。
        刑法部分：刑法於94年2 月2 日修正公布，並於95年
          7 月1 日施行，被告己○○之行為係於修法前所為，
          於本件裁判之日，有關罰金易服勞役之規定有所修改
          ，比較結果，以行為時對被告較為有利，。
      (2)被告乙○○部分：刑法於94年2 月2 日修正公布，並於
        95年7 月1 日施行，被告乙○○於本件中之行為係於修
        法前所為，於本件裁判之日法律已有所修改，而於本件
        中所適用之法律中，有關自首及牽連犯之規定先後不同
        ，比較結果以行為時法對被告較有利，爰依刑法第2 條
        第1 項前段之規定，適用行為時之刑法。
    (二)被告己○○部分：
      (1)所為係犯修正前槍砲彈藥刀械管制條例第11條第4 項持
        有改造手槍罪、第12條第2 項持有子彈罪、第12條第4
        項轉讓子彈罪。被告以一行為同時持有手槍及子彈，而
        觸犯持有手槍罪與持有子彈罪等2 罪名，屬想像競合，
        應從一重之持有手槍罪處斷。又被告所犯上開持有手槍
        罪及轉讓子彈罪，犯意各別，罪名不同，應分論併罰。
      (2)加重事由：被告曾因竊盜、恐嚇、毒品、贓物等案件分
        別經判處有期徒刑，嗣後經本院合併定其應執行刑為有
        期徒刑1 年5 月，於民國92年12月9 日縮刑假釋期滿執
        行完畢，此有刑案資料查註紀錄表在卷可稽，其受有期
        徒刑執行完畢後，五年以內再犯本件有期徒刑以上之罪
        ，為累犯，應加重其刑。
    (三)被告乙○○部分：
      (1)所為係犯槍砲彈藥刀械管制條例第12條第4 項持有子彈
        罪、刑法第169 條第1 項誣告罪。其偽造證據之低階行
        為，已為高階之誣告行為所吸收，不另論罪。被告以犯
        持有子彈犯行為手段，以達誣告犯行之目的，其上開二
        罪間有手段、目的之牽連關於，應論以較重之誣告罪，
        公訴人認應予併罰，尚有未洽。
      (2)減輕事由：被告自首全案，依修正前刑法第62條減輕其
        刑。至其於偵查中自白持有子彈，並供出子彈來源，因
        而查獲，原有槍砲彈藥刀械管制條例第18條第4 項減輕
        其刑規定之適用，惟被告既已依牽連犯規定而僅從一個
        誣告罪處斷，而未依持有子彈罪處斷，自無從再適用該
        條項規定而就持有子彈罪減刑之餘地，惟上開被告自白
        持有子彈並供出來源之犯後態度，本院併於量刑時審酌
        之。
    (四)被告己○○之科刑審酌：審酌被告犯行對社會治安造成之
      危害，及其坦承本件全部犯行之態度，分別量處如主文所
      示之刑及罰金易服勞役之折算標準，並定其應執行之刑。
      扣案之霰彈1 顆、具殺傷力之改造子彈2 顆（由被告己○○、乙○○先後持有），均係違禁物，依刑法第38條第2
      項、第1 項第1 款之規定宣告沒收。至被告曾持有而扣於
      另案（本院94年度訴字第440 號甲○○違反槍砲彈藥刀械
      管制條例案）之改造手槍1 支（槍枝管制編號：00000000
      00號），已經於該案中判決沒收確定，爰不予重覆宣告沒
      收；又於94年3 月17日，在丁○○修車廠附近草叢內同時
      起獲而查扣之不具殺傷力之子彈2 顆、子彈半成品3 顆、
      彈殼1 個，均非違禁物，亦與被告於本件中經論處之犯行
      無關，爰均不宣告沒收，併予敘明。
    (五)被告乙○○之科刑審酌：審酌被告之犯行雖有危險性，然
      尚未造成實害，及坦承全部犯行並供出子彈來源之犯後態
      度，量處如主文所示之刑。又扣案同第(四)項所述之改造子
      彈2 顆，係違禁物，均沒收。
乙、認定無罪部分
一、公訴意旨另指略謂：被告己○○於93年12月間，因恐於另案
    遭受羈押，乃委由不詳名籍者，將上開改造手槍1 支（槍枝
    管制編號：0000000000號），送至苗栗縣頭份鎮○○路511
    號，轉讓予其表哥甲○○，因認被告己○○另涉修正前槍砲
    彈藥刀械管制條例第11條第2 項之轉讓改造手槍罪嫌等語。
二、訊之被告固坦承曾持有該槍，惟否認此部分行為，辯稱並未
    轉讓該槍予甲○○，不知該槍如何到甲○○處等語。經查，
    公訴人認被告涉有改造手槍罪嫌，係以證人甲○○於94年偵
    字第1236號、1299號併案偵查之94年7 月6 日偵訊中之證述
    為其依據，惟審之證人甲○○於偵訊中之證述及本院審理中
    之證述，其中有關於此部分事實而不利於被告者，係於偵查
    中證稱「被告入監時，有人打電話給我，說我表弟（指被告
    ）有東西要寄放，叫我去樓下拿，我下樓就看到有包東西（
    內有系爭改造手槍）丟到我家門口，對方就把車子開走」等
    語，依此而言，上開證述縱屬實情，則證人並未親見被告持
    該槍交付，尚難遽認該行為係被告親自或託人所為，此其一
    ；又證人僅稱：有人說被告有東西要「寄放」等語，則縱該
    不詳名籍者所轉述於證人者，果真係被告之意思，則被告並
    無放棄該槍而將之讓與證人之意，被告之意乃在於將該槍暫
    寄於證人處，俟出監後取回復行持有之。依上述，均不得遽
    認被告有此轉讓手槍之行為。此外，證人乙○○、丁○○均
    就此部分無所知，亦無從佐證被告有轉讓手槍之事實。
三、綜上所述，本院經相當之調查，仍不能確認被告有此轉讓改
    造手槍之行為，此部分自應為無罪之諭知。
據上論斷，應依刑事訴訟法第299 條第1 項前段、301 條第1 項
，修正前槍砲彈藥刀械管制條例第11條第4 項、第12條第2 項、
第4 項、第18條第4 項，刑法第2 條第1 項前段、第169 條第1
項、修正前刑法第47條、第55條、第51條第5 款、第7 款、第56
條、第62條、現行刑法第38條第1 項第1 款、第42條，修正前罰
金罰鍰提高標準條例第2 條，現行法規所定貨幣單位折算新臺幣
條例第2 條，判決如主文。
本案經檢察官李基彰到庭執行職務。
中    華    民    國    95    年    9     月    19   日
                  刑事第二庭    審判長法  官  林燦都
                                      法  官  吳炳桂
                                      法  官  楊清益
以上正本證明與原本無異。
如不服本判決，應於判決送達後10日內向本院提出上訴狀（應抄
附繕本）。告訴人或被害人如對於本判決不服者，應具備理由請
求檢察官上訴，其上訴期間之計算係以檢察官收受判決正本之日
期為準。
                                      書記官  劉千瑄
中    華    民    國    95    年    9     月    19    日
附錄本判決論罪科刑法條：
刑法第169條第1項：
意圖他人受刑事或懲戒處分，向該管公務員誣告者，處7年以下
有期徒刑。
槍砲彈藥刀械管制條例第12條第2項、第4項：
（民國94年1月26日未修正本條文）
未經許可，轉讓、出租或出借子彈者，處6月以上5年以下有期徒
刑，併科新台幣3百萬元以下罰金。
未經許可，持有、寄藏或意圖販賣而陳列子彈者，處5 年以下有
期徒刑，併科新台幣3 百萬元以下罰金。
（民國94年1月26日修正前）槍砲彈藥刀械管制條例第11條第2項
、第4項：
未經許可，轉讓、出租或出借前項所列槍砲者，處3 年以上10年
以下有期徒刑，併科新臺幣7 百萬元以下罰金。
未經許可，持有、寄藏或意圖販賣而陳列第1項所列槍砲者，處1
年以上7年以下有期徒刑，併科新臺幣7百萬元以下罰金。


司法院資訊處製作；財團法人民間司法改革基金會備份。
